【裁判字號】    96,訴,700
【裁判日期】    970924
【裁判案由】    竊盜等
【裁判全文】
臺灣新竹地方法院刑事判決               96年度訴字第700號
公  訴  人  臺灣新竹地方法院檢察署檢察官
被      告  乙○○
                    （現另案於臺灣台中監獄苗栗分監執行中
上列被告因竊盜等案件，經檢察官提起公訴（96年度偵字第592
號），本院合議庭裁定進行簡式審判程序，並判決如下：
    主  文
乙○○共同連續犯攜帶兇器竊盜罪，處有期徒刑拾月，減為有期
徒刑伍月，如易科罰金，以銀元參佰元即新臺幣玖百元折算壹日
。
    事  實
一、乙○○、丙○○（業經檢察官另為不起訴處分在案）共同基
    於意圖不法所有之竊盜概括犯意，於民國94年12月8日凌晨2
    時20分許，見己○○所有之U5-2307號自用小客車停放在新
    竹縣湖口鄉○○路200號前無人看管之際，即由乙○○持客
    觀上對人之生命身體足以構成危險可供兇器使用之六角扳手
    、老虎鉗及一字起子等工具竊取之，丙○○則在一旁把風。
    得手後，2人隨即將該U5-2307號自用小客車之車牌拆下丟棄
    於不詳處所。嗣乙○○與綽號「老仔」之姓名、年籍不詳之
    成年男子，共同基於變造準私文書及使公務員登載不實之概
    括犯意聯絡及行為分擔，在丁○○位於新竹市○○路98巷口
    之鐵皮倉庫內，將上開所竊得之自用小客車之車身號碼及引
    擎號碼變造成與車號8T-2869號自用小客車（係乙○○之前
    購得之流當車）之車身號碼及引擎號碼相同之號碼，足以生
    損害於己○○及監理機關對車籍管理之正確性。
二、丁○○（業經本院判處有期徒刑7月，減為有期徒刑3月又15
    日確定在案）、乙○○並共同計畫以俗稱「車輛借屍還魂」
    之方式，先由丁○○購得俗稱「事故車」之車號5P -0027號
    自用小客車，由乙○○、丙○○承上述之竊盜概括犯意，於
    95年1月25日凌晨3時許，由乙○○持客觀上對人之生命身體
    足以構成危險可供兇器使用之六角扳手、老虎鉗及一字起子
    等工具，竊取甲○○停放在新竹縣竹北市○○○路10號旁之
    車號2R-926 9號自用小客車，丙○○則在一旁把風。得手後
    ，隨即將該車之2R-9269號車牌丟棄於不詳處所。嗣乙○○
    與綽號「老仔」之姓名、年籍不詳之成年男子、丁○○共同
    承上述變造準私文書及使公務員登載不實之概括犯意，在丁○○位於新竹市○○路98巷口之鐵皮倉庫內，將上開所竊得
    之自用小客車之車身號碼及引擎號碼變造成車號5P-0027 號
    「事故車」之車身號碼J0000000號及引擎號碼4G18J009715
    號後，再懸掛上車號5P-0027號之車牌，由丁○○於95年1月
    27日據以向監理機關辦理過戶而行使之，致使監理機關承辦
    公務員因一時未查而陷於錯誤，予以過戶登記給丁○○不知
    情之兄嫂歐台芝，足以生損害於甲○○及監理機關對車籍管
    理之正確性。嗣經警接獲線報，而循線查獲上情。
三、案經新竹市警察局第三分局報請臺灣新竹地方法院檢察署檢
    察官偵查起訴。
    理  由
一、本件被告乙○○所犯刑法第321條第1項之加重竊盜罪、第21
    4條使公務員登載不實罪、第216條、第220條第1項、第210
    條之行使變造準私文書罪，係非死刑、無期徒刑、最輕本刑
    為3年以上有期徒刑之罪，被告於本院準備程序進行中，就
    被訴事實為有罪之陳述，經本院合議庭認合於刑事訴訟法第
    273條之1第1項之規定，裁定進行簡式審判程序，併予敘明
    。
二、認定犯罪事實所憑之證據及理由：
（一）被告乙○○於警詢、檢察官訊問時、本院準備程序及審理
      訊問時，坦白承認有上開犯行。
（二）共犯丁○○於本院審理時之供述，證明被告與丁○○確有
      共同為上開犯行之事實。
（三）被害人己○○於警詢時之指述，證明其所有之車號U5-230
      7號自小客車於上述時、地遭竊之事實。
（四）證人陳龍慶於警詢時之陳述，證明上開經變造車身及引擎
      號碼後並懸掛5P-0027號車牌之自小客車，嗣過戶登記予
      案外人歐台芝之事實。
（五）被害人甲○○於警詢時之指述，證明其所有之車號2R-926
      9號自小客車於上述時、地遭竊之事實。
（六）證人戊○○於警詢時之陳述，證明其所有之車號5P-0027
      號自小客車於94年12月間因發生車禍嚴重毀損而出賣，及
      本案經警查獲懸掛5P-0027號車牌之自小客車並非其所有
      之車輛之事實。
（七）上開懸掛5P-0027號車牌之自小客車登記予案外人歐台芝
      之車籍查詢資料、行車執照各1紙、查獲相片8紙等足資佐
      證。
      綜上所述，被告上開自白應與事實相符，可以採信，本件
      事證明確，應依法論科。
三、論罪科刑之理由：
（一）按車身號碼及引擎號碼均屬在物品上之文字、符號，依習
      慣或特約，均足以為表示其用意之證明，依刑法第220條
      第1項之規定，均以文書論。核被告所為，係犯刑法第321
      條第1項第3款之攜帶兇器竊盜罪、第216條、第220條第1
      項、第210條之行使變造準私文書罪（起訴意旨漏引刑法
      第216條，應予補充）、第214條之使公務員登載不實罪。
      又被告變造車身號碼及引擎號碼之低度行為，為行使之高
      度行為所吸收，不另論罪。
（二）按行為後法律有變更者，適用行為時之法律。但行為後之
      法律有利於行為人者，適用最有利於行為人之法律；刑法
      第2條第1項定有明文。又「法律」變更比較時應就罪刑有
      關之共犯、未遂犯、連續犯、牽連犯、結合犯以及累犯加
      重、自首減輕、暨其他法定加減原因、與加減例等一切情
      形，綜其全部之結果，而為比較，再適用最有利於行為人
      之法律處斷；比較裁判前之法律孰為有利於行為人時，應
      就罪刑有關之一切情形，比較其全部之結果，而為整個之
      適用，不能割裂而分別適用有利益之條文；最高法院24年
      上字第4634號、27年上字第2615號判例可供參考。查被告
      行為後，刑法第28條關於共同正犯、第55條關於牽連犯、
      第41條關於易科罰金標準等規定，均於94年2月2日修正公
      布，並於95年7月1日起施行。茲就上開規定比較適用如下
      ：
  １、共犯之比較適用：
      刑法第28條原規定：「2人以上共同實施犯罪之行為者，
      皆為正犯。」。修正後，刑法第28條改為：「2人以上共
      同實行犯罪之行為者，皆為正犯。」。故刑法關於共犯之
      規定，僅將原「實施」改規定為「實行」，雖修正後「實
      行」之文義似有限縮共同正犯成立範圍，惟該法條立法理
      由明文包含共謀共同正犯在內，則修正前後成立共犯之範
      圍相同，對被告即無利或不利可言，自應依刑法第2條第1
      項前段之規定，適用修正前刑法第28條之規定，論以共犯
      。
  ２、牽連犯之比較適用：
      修正前刑法第55條係規定：「一行為而觸犯數罪名，或犯
      一罪而其方法或結果之行為犯他罪名者，從一重處斷。」
      ；而修正後則規定：「一行為而觸犯數罪名者，從一重處
      斷。但不得科以較輕罪名所定最輕本刑以下之刑。」，修
      正後刪除牽連犯之規定，而論以數罪，經比較新舊法結果
      ，以被告行為時之舊法較為有利於被告。
  ３、連續犯之比較適用：
      被告行為後，刑法第56條連續犯之規定，業於94年1月7日
      修正公布刪除，並於95年7月1日施行，則被告之犯行，因
      行為後新法業已刪除連續犯之規定，此刪除雖非犯罪構成
      要件之變更，但顯已影響行為人刑罰之法律效果，自屬法
      律有變更，依新法第2條第1項規定，比較新、舊法結果，
      仍應適用較有利於被告之行為時法律即舊法論以連續犯（
      最高法院95年第8次刑事庭會議決議參照）。
  ４、就易科罰金部分：
      被告犯罪時之刑法第41條第1項前段規定：「犯最重本刑
      為5年以下有期徒刑以下之刑之罪，而受6個月以下有期徒
      刑或拘役之宣告，因身體、教育、職業、家庭之關係或其
      他正當事由，執行顯有困難者，得以1元以上3元以下折算
      1日，易科罰金。」又被告行為時之易科罰金折算標準，
      修正前罰金罰鍰提高標準條例第2條前段（現已刪除）規
      定，就其原定數額提高為1百倍折算1日，則被告行為時之
      易科罰金折算標準，應以銀元3百元折算1日，經折算為新
      臺幣後，應以新臺幣9百元折算為1日。惟95年7月1日修正
      公佈施行之刑法第41條第1項前段則規定：「犯最重本刑
      為5年以下有期徒刑以下之刑之罪，而受6個月以下有期徒
      刑或拘役之宣告者，得以新臺幣1千元、2千元或3千元折
      算1日，易科罰金。」比較修正前後之易科罰金折算標準
      ，以95年7月1日修正公佈施行前之規定，較有利於被告，
      則應依刑法第2條第1項前段，適用修正前刑法第41條第1
      項前段規定，定其折算標準。
（三）被告所犯上開加重竊盜罪與共犯丙○○、丁○○，所犯行
      使準私文書罪、使公務員登載不實罪與共犯即綽號「老仔
      」之姓名年籍不詳之成年男子、丁○○，分別有犯意聯絡
      及行為分擔，應依修正前刑法第28條論以共同正犯。
（四）被告先後二次攜帶兇器竊盜罪、行使變造準私文書罪之犯
      行，時間緊接，手法相同，觸犯構成要件相同之罪名，顯
      基於概括之犯意反覆為之，為連續犯，應依修正前之刑法
      第56條規定，均論以一罪，並均加重其刑。
（五）被告所犯上開3罪間，有方法結果之牽連犯關係，應依修
      正前刑法第55條之規定，論以牽連犯，並從一重之加重竊
      盜罪處斷。
（六）爰審酌被告正值壯年，卻不思以正途謀取財物、犯罪所生
      之危險及損失、及被告於本院歷次訊問時均坦承犯行，犯
      罪後態度良好等一切情狀，量處如主文所示之刑。
（七）被告所犯之上開犯罪時間，係在96年4月24日之前，依據
      中華民國96年罪犯減刑條例，有該條例第2條第1項第3款
      所定減刑之適用，爰就被告上開所受宣告之刑，依法減為
      二分之一，並依同條例第9條及修正前刑法第41條第1項前
      段之規定，諭知易科罰金之折算標準。
四、適用法律：
（一）刑事訴訟法第273條之1第1項、第299條第1項前段。
（二）刑法第2條第1項前段、第321條第1項第3款、第216條、第
      220條第1項、第210條、第214條，修正前刑法第28條、第
      56條、第55條、第41條第1項前段。
（三）刑法施行法第1條之1。
（四）中華民國96年罪犯減刑條例第2條第1項第3款、第7條、第
      9條。
本案經檢察官陳麗芬到庭執行職務。
中    華    民    國    97    年    9     月    24    日
                      刑事刑六庭  法  官  魏瑞紅
以上正本證明與原本無異。
如不服本判決應於收受本判決後10日內向本院提出上訴書狀，上
訴書狀應敘述具體理由。上訴書狀未敘述上訴理由者，應於上訴
期間屆滿後20日內補提理由書狀於本院 (均須按他造當事人之人
數附繕本 )「切勿逕送上級法院」。
中    華    民    國    97    年    9     月    24    日
                                  書記官  吳月華
附錄論罪科刑法條：
中華民國刑法第321條第1項第3款
（加重竊盜罪）
犯竊盜罪而有左列情形之一者，處6月以上、5年以下有期徒刑：
三、攜帶兇器而犯之者。
中華民國刑法第216條
（行使偽造變造或登載不實之文書罪）
行使第 210 條至第 215 條之文書者，依偽造、變造文書或登載
不實事項或使登載不實事項之規定處斷。
中華民國刑法第220條第1項
（準文書）
在紙上或物品上之文字、符號、圖畫、照像，依習慣或特約，足
以為表示其用意之證明者，關於本章及本章以外各罪，以文書論
。
中華民國刑法第210條
（偽造變造私文書罪）
偽造、變造私文書，足以生損害於公眾或他人者，處 5 年以下
有期徒刑。
中華民國刑法第214條
（使公務員登載不實罪）
明知為不實之事項，而使公務員登載於職務上所掌之公文書，足
以生損害於公眾或他人者，處3年以下有期徒刑、拘役或5百元以
下罰金。


司法院資訊處製作；財團法人民間司法改革基金會備份。
